【裁判字號】    91,訴,3
【裁判日期】    920915
【裁判案由】    殺人未遂
【裁判全文】
臺灣新竹地方法院刑事判決                              九十一年度訴字第三號
    公  訴  人  臺灣新竹地方法院檢察署檢察官
    被      告  己○○
                乙○○
    右二人共同
    選任辯護人  林清漢律師
    被      告  戊○○
                庚○○
    右  二  人
    指定辯護人  本院公設辯護人丁○○
右列被告因殺人未遂案件，經檢察官提起公訴（八十九年度偵字第七０一六號），本
院判決如左：
    主  文
己○○、乙○○、戊○○、庚○○均公訴不受理。
    理  由
一、本件公訴意旨略以：被告甲○○（本院通緝中，迨緝獲另行審結）與被告庚○○
    、己○○、乙○○、戊○○與其他不知名之成年男子數人，於民國八十九年十二
    月七日凌晨三時五十分許，相約共同前往新竹市○○路十四號之姿音坊ＰＵＢ玩
    樂。被告乙○○、庚○○、己○○先行到達，並進入ＰＵＢ二樓包廂。嗣被告甲○○、戊○○等人於進入ＰＵＢ大門時，因細故而與被害人丙○○（原名林冠宇
    ）之友人發生口角，雙方進而發生肢體衝突，被告乙○○、庚○○、己○○聽聞
    吵雜聲後，竟下樓與甲○○、戊○○等人基於共同之殺人犯意聯絡，由庚○○持
    磚塊，共同追打丙○○，且明知擊打人體頭部，足以使人斃命，仍持續朝丙○○
    頭部毆擊，致丙○○因受有顱骨骨折、顱內出血，傷重倒臥姿音坊ＰＵＢ旁之四
    維加油站前馬路時，適時警方接獲報案趕至，甲○○等人一哄而散，丙○○經人
    送醫救治，始幸免於難。嗣於同年月日四時十五分許，在新竹市○○路十四號之
    姿音坊ＰＵＢ二樓為警查獲，因認被告所為係犯刑法第二百七十一條第二項、第
    一項之殺人未遂罪等語。
二、按告訴乃論之罪，未經告訴者，應諭知不受理之判決，刑事訴訟法第三百零三條
    第三款定有明文；又檢察官以非告訴乃論之罪提起公訴，法院審理後認係告訴乃
    論之罪，如告訴人已於第一審辯論終結前撤回告訴，即應諭知不受理之判決（最
    高法院四十七年度臺非字第四一號判例參照）。又按刑法上殺人未遂與傷害罪之
    區別，本視加害人有無戕害他人生命之故意為斷，而判斷行為人主觀上是否有殺
    人故意，除應斟酌其使用兇器之種類、攻擊之部位、行為時之犯意態樣外，尚應
    深入觀察行為人與被害人關係、行為起因及當時所受刺激、下手力量之輕重，被
    害人受傷情形及行為人事後態度等各項因素綜合研析，尚不得專以受傷處所是否
    為致命部位及受傷程度多寡即據為區別之絕對標準（最高法院十九年上字第七一
    八號判決意旨參照）。
三、本件公訴意旨認被告庚○○、己○○、乙○○、戊○○所為犯殺人未遂罪，係以
    被害人丙○○之指訴、被告乙○○於警訊時坦承：我承認我有持磚塊丟被害人頭
    ，但磚塊是他先丟我，我隨手檢起的等語、證人即警員葉信宏之證述、以及診斷
    證明書一份可參，而認被告明知頭部為生命中樞，若遭受擊打足以斃命，猶仍為
    之，其主觀上顯已超出單純欲教訓、傷害被害人而已，且被害人丙○○亦受右後
    頭骨裂開、穴出血、顏面血腫、左手臂挫傷、背部瘀血等傷害，被害人之傷勢不
    輕，如未及時救治，亦有生命危險，足見被告有殺人之犯意為其論據。訊據被告
    庚○○、己○○、乙○○、戊○○固不否認於前揭時、地與與人打架及毆傷被害
    人丙○○之事實，然堅詞否認有何殺人之犯意，被告庚○○辯稱：當天是丙○○
    跟他的朋友先打甲○○，我在樓上聽到聲音才下樓，下樓後我也被不認識的人打
    ，對方有七、八人，用西瓜刀及球棒打，我以前不認識丙○○，沒有打丙○○，
    只是出手擋等語；被告己○○辯稱：當晚到ＰＵＢ後我們坐在二樓，經過沒多久
    ，甲○○下樓，我就聽到有打架及對罵的聲音，我與乙○○下樓看，當時現場很
    亂，分兩邊打，甲○○手上拿棒球棒，對方也是拿棒球棒，我去阻止，結果被對
    方拿棒球棒打，我沒有打人，我看到丙○○倒在地上，並且叫他們不要打，後來
    警察就來了，我不認識丙○○，也沒看到他是被誰打的，事發後才知道，本件是
    甲○○跟對方撞到起衝突後才打起來的等語；被告乙○○辯稱：甲○○下樓結帳
    時，小姐上來跟我們說有人在打架，這時我就跟己○○一起下樓，下樓後因為場
    面混亂，我看到一群人拿著球棒要追我們打，我被打到後，就搶對方球棒，警察
    就來了，我沒有拿球棒打人等語；被告戊○○辯稱：當天凌晨二、三時我跟甲○○一起到，我先上二樓，上去約五分鐘後服務生上二樓說甲○○被人帶到外面去
    ，我自己一人就跑出去，看到有人跟甲○○講話，對方有點酒醉，我要把甲○○
    拉走，對方就打一通電話說全部都出來，我看到加油站那邊有三台車過來，過來
    之後，三台車的人都下來拿棍子、水果刀打我與甲○○，乙○○、己○○、庚○○看到我們被打就下來，庚○○把我拉走，他們三人也被對方打等語。查本件被
    害人丙○○於前揭時、地受有頭部外傷合併腦挫傷及顱骨骨折併腦出血、硬腦膜
    下出血、右眼鈍挫傷、額部裂傷等傷害之事實，被告並不否認，且有診斷證明書
    二件在卷足參，應堪以認定，故本件應探究者為案發當時，被告是否基於殺人之
    犯意聯絡而為本件行為。經查：
（一）證人即姿音坊ＰＵＢ之負責人蕭家瑩於警、偵訊時證稱：他們（指被告）同行
      的共有七至八人，約於十二月七日三時五十分進入，一到門口，碰到我店裡四
      個要離去的客人，『相互有一點口角』，『因為都有喝了酒，於是就打了起來
      』，一路打到四維路八號前，不到十分鐘，他們三人就直衝我店裡二樓的包廂
      內，警方隨即上樓將他們帶到派出所，：：我覺得雙方應該不認識等語（見偵
      查卷第十七、十八、六十三頁）。
（二）證人即當日與被害人丙○○一同前往姿音坊ＰＵＢ之徐國雄於偵訊時證稱：當
      天我與丙○○及他老板共五個人到姿音坊ＰＵＢ喝完酒後要結帳，丙○○先出
      去，我與其他四人去櫃臺結帳，結完帳出去就被打，我那時拉著丙○○跑，後
      來我跌倒，丙○○也跌倒，我有站起來趕快跑，丙○○被他們攔住等語（見偵
      查卷第八十、八十四頁）；另證人古良銘於偵訊時亦證稱：結帳要出去時，到
      門外就被拉出去打，我們四個一起出去，一起被打，當時場面混亂，我們不知
      何人打何人，我害怕就跑了等語（見偵查卷第八十四頁）。證人即警員葉信宏
      於偵訊時證稱：當天凌晨將近四點左右，有人打電話說姿音坊ＰＵＢ前有人『
      打群架』，我與同事開巡邏車過去時，在四維加油站前面有好幾個打被害人等
      語（見偵查卷第九十一頁）。
（三）被告戊○○當日亦受有左尺骨開放性骨折、右手切割傷等傷害，於八十九年十
      二月七日至國軍新竹醫院急診，接受骨折開放性復位併內固定手術，另被告庚○○亦受有左前臂擦挫傷、右大拇指痛腫之傷害，此有該院附設民眾診療服務
      處診斷證明書二件在卷可參（見偵查卷二十、七十七頁）。
（四）綜合上開證人所述及證物可知，本件起因應是被告等人進入姿音坊ＰＵＢ當時
      ，與正要結帳離開之被害人丙○○等人其中一人發生口角，進而使原本均不相
      識之雙方發生互毆，故應是一偶發之事件甚明，況由被告戊○○、庚○○亦均
      受有傷害觀之，更加可證明應是雙方互毆之狀況。又由被告戊○○所受之「尺
      骨開放性骨折」、「右手切割傷」傷害情形觀之，足見是遭人持堅硬之器具及
      刀械攻擊所造成，故被告上開辯稱對方持棍棒、西瓜刀之辯詞，尚可採信。
（五）雖然本件被害人丙○○受有前述之傷害結果，惟既然被告等與被害人丙○○互
      不相識，足認其間並無深仇大恨，僅因酒後偶一之口角而發生互毆，已難認被
      告於行為當時，主觀上有必致被害人於死之動機及決意；況被告戊○○、庚○○亦受有前開傷害，足見雙方當時鬥毆之激烈，而據與被害人同行之證人徐國
      雄、古良銘上開證述可知，該二人於發生衝突後即跑離現場留下被害人丙○○
      ，則被害人在此勢孤力單之情況下，致受較重之傷害結果乃意料中事，亦難以
      被害人客觀上所受傷害係在頭部，即認被告等有殺人之犯意存在。故被告上開
      辯解，尚合情理，應可採信。
四、綜上所述，被告四人應無殺人之犯意，公訴人認被告對被害人丙○○所為係犯刑
    法第二百七十一條第二項、第一項之罪，尚有未洽，被告對被害人丙○○所為應
    僅係傷害行為，核係犯刑法第二百七十七條第一項之普通傷害罪，而依同法第二
    百八十七條前段之規定須告訴乃論。查本件被害人丙○○未曾對被告提出告訴，
    且已於本院九十二年八月二十八日審理期日當庭與被告四人達成和解，由被告四
    人交付賠償金新台幣二十五萬元等情，有本院審理筆錄及和解書在卷可稽，揆諸
    前開說明，被害人既未就告訴乃論之罪提出告訴，本院依法自應為不受理之判決
    。
據上論斷，依刑事訴訟法第三百零三條第三款，判決如主文。
本案經檢察官鍾曉亞到庭執行職務。
中      華      民      國    九十二    年      九      月    十五      日
                                    臺灣新竹地方法院刑事第二庭
                                         法  官    魏 瑞 紅
右正本證明與原本無異。
如不服本判決，應於判決送達後十日內向本院提出上訴狀( 應附繕本 )，上訴於
臺灣高等法院。
                                         書記官    陳 凰 榆
中      華      民      國    九十二    年      九      月    十五      日


司法院資訊處製作；財團法人民間司法改革基金會備份。
